【裁判字號】    98,交聲,4091
【裁判日期】    990112
【裁判案由】    交管條例聲異
【裁判全文】
臺灣板橋地方法院交通事件裁定        98年度交聲字第4091號
原處分機關  交通部公路總局臺北區監理所
異  議  人
即受處分人  乙○○
上列受處分人因違反道路交通管理處罰條例案件，對於交通部公
路總局臺北區監理所於民國98年11月6日以北監營裁字第裁40-AE
X969411號所為之處分（原舉發案號：北市警交字第AEX969411號
）聲明異議，本院裁定如下：
    主  文
原處分撤銷。
乙○○不罰。
    理  由
一、原處分意旨略以：受處分人乙○○於民國98年8 月11日14時
    8 分許，駕駛車牌號碼190-YN號營業一般小客車，行經臺北
    市○○○路225 巷時，因有駕車行經有燈光號誌管制之交岔
    路口闖紅燈（紅燈左轉）之違規事實，經臺北市政府警察局
    大同分局大橋派出所警員以臺北市政府警察局98年8 月11日
    北市警交字第AEX969411 號舉發違反道路交通管理事件通知
    單（下稱舉發通知單）攔停舉發。嗣經原處分機關於98年11
    月6 日以北監營裁字第裁40-AEX969411號違反道路交通管理
    事件裁決書，爰依道路交通管理處罰條例第53條第1 項、第
    63條第1 項第3 款（原裁決書漏載第3 款）之規定，裁處罰
    鍰新臺幣（下同）2,700元，並記違規點數3 點云云。
二、聲明異議意旨略以：異議人乙○○當時在民權西路西往東方
    向欲迴轉，並且是停等紅燈的第一部車，待民權西路東往西
    方向之車輛因紅燈停止時，異議人才依綠燈左轉進入民權西
    路，竟遭員警攔停表示伊有闖紅燈之違規行為，且員警亦未
    提出錄影佐證照片，實難令人信服，爰依法聲明異議，請求
    撤銷原處分云云。
三、經查：
  (一)、異議人即受處分人乙○○於上揭時、地因有駕車行經有
        燈光號誌管制之交岔路口闖紅燈（紅燈左轉）之違規事
        實，雖據證人即當時舉發本違規事件之臺北市政府警察
        局大同分局大橋派出所警員甲○○於本院到庭具結證稱
        ：是我於前揭時、地舉發車牌號碼190-YN號營業一般小
        客車之上開違規事實；當時我在民權西路237 巷，民權
        西路是單一車道，225 巷跟237 巷距離4、5公尺，是同
        一時間轉為綠燈，也是同一時間轉為紅燈，那時候237
        巷口民權西路上的標誌是綠燈時，異議人開的計程車從
        225 巷南往北的方向，左轉往西到民權西路上，因為民
        權西路上是綠燈，所以225 巷一定是紅燈，因為兩條路
        是垂直的。我看到異議人的計程車車頭慢慢從225 巷往
        民權西路靠出來之後，再轉，沒有馬上轉。取締時異議
        人說他是綠燈左轉，我說如果是綠燈的話，應該不用車
        頭慢慢轉，可以直接轉，異議人就回答說當時可能是黃
        燈；異議人左轉民權西路時，我在民權西路237 巷那邊
        所看到的民權西路上的綠燈，至少變成綠燈5 秒以上，
        因為民權西路紅燈的時候，車輛都是靜止的，沒有什麼
        違規可以告發，我都在路邊休息。要等到變綠燈之後，
        我才會走出來舉發紅燈左轉，或者開車打手機之類的違
        規，所以我走到本件看到取締違規事實的地方，應該已
        經變成綠燈5 秒以上：當天沒有下雨，視線正常；舉發
        當時，民權西路上開路段的車流量不會很大，因為是下
        午三點多，車子不會很多；民權西路東往西的方向是綠
        燈99秒之後，就直接變紅燈，225 巷的方向會變為綠燈
        30秒，所以異議人不可能等兩分多鐘。我站在237 巷口
        ，距離225巷口並沒有30-50公尺，只有5、6公尺而已，
        雖然門牌差5 號，但是距離沒有很遠云云（見本院98年
        12月3 日訊問筆錄）。然查：本院依職權函詢臺北市交
        通管制工程處有關民權西路東往西方向237巷口與225巷
        口距離以及號誌時制一事，經該處函覆以：「由225 巷
        口停止線至237 巷口停止線距離為53.8公尺；民權西路
        由東往西方向，225 巷口與237 巷口號誌採綠燈同開，
        225 巷口綠燈晚關20秒設計」等語甚明，此有臺北市交
        同管制工程處98年12月24日北市交工控字第0983436370
        0號函1 份附卷足稽。從而，證人甲○○前揭關於異議人
        違規地點與舉發位置距離、號誌時制之證述，尚與事實
        有間，非無瑕疵可指，已難排除警員或有誤記之可能性
        ，本院自難遽採為處罰異議人違規之依據。
  (二)、再按交通警員製單舉發違反道路交通管理處罰條例所列
        之違規行為，係公務員基於職務上權力，依法就特定之
        具體事件所為具公法上效果之單方行政行為，基於公務
        員為公法上行為具有公信力之原則，該行政處分當可被
        推定為真正，本此公信原則，立法者乃賦予行政機關制
        定違反道路交通事件統一裁罰標準及處理細則，使執勤
        警員得當機處分以達其維護交通秩序、安全之行政目的
        。反之，若謂公務員一切行政行為均需預留證據以證其
        實，則國家行政勢必窒礙難行。惟如交通警員所指舉發
        之情形存有瑕疵，即不應使具上述推定真正之效力，而
        仍應有其他輔助證據佐證其證述之正確性，不得徒憑其
        有瑕疵之指證為遽行認定違規事實。查本件舉發並無拍
        照取證或其他存證方式可為認定異議人之違規事實，僅
        有舉發警員之證述可資為證，此固非法所不許，然本件
        證人甲○○前揭證述既非無瑕疵可指，復無其他輔助事
        證可佐，本院自難依此遽認異議人確有證人所舉發之違
        規行為。
  (三)、綜上所述，異議人乙○○辯稱其並無闖紅燈等語，尚非
        全然無稽。而本院復查無其他證據可資證明異議人確有
        駕車行經有燈光管制之交岔路口闖紅燈之違規事實，原
        處分機關未予以詳查，遽予裁罰，尚有未洽。從而，異
        議人本件異議為有理由，原處分應撤銷，並諭知異議人
        不罰，以期適法。
四、據上論斷，應依道路交通案件處理辦法第20條前段，裁定如
    主文。
中    華    民    國    99    年    1     月    12    日
                  交通法庭    法  官  許映鈞
以上正本證明與原本無異。
如不服本裁定應於裁定送達後5 日內向本院提出抗告狀。
                              書記官  范煥堂
中    華    民    國    99    年    1     月    12    日

司法院資訊處製作；財團法人民間司法改革基金會備份。
